臺灣高等法院刑事裁定
110年度聲字第4824號
聲  請  人  陳香穎

代  理  人  蔡政憲律師
被      告  FUKUNAGA YOSHITOMO （福永義知） 
            陳俊任
            袁崇哲
上列聲請人因被告等違反洗錢防制法等案件（110年度上訴字第3
445號），聲請發還扣押物，本院裁定如下：
    主  文
聲請駁回。
    理  由
一、聲請意旨略以：聲請人即第三人陳香穎依本件據臺灣臺北地
    方法院107年度訴字第569號判決書第52頁第12行以下，已對
    下列扣案物，認定非屬犯罪所得，亦無從為沒收之諭知。經
    查，臺灣臺北地方檢察署就聲請人陳香穎部分，未提起上訴
    ，應已告確定，故而，聲請人請求發還上開扣案之車輛等物
    品發還，及一併解除銀行帳戶之凍結。為此，聲請人委由原
    審代理人，依刑事訴訟法第317條之規定，聲請鈞院准予，
    以期適法。
二、按可為證據或得沒收之物，得扣押之；扣押物若無留存之必
    要者，不待案件終結，應以法院之裁定或檢察官命令發還之
    ；扣押物未經諭知沒收者，應即發還；但上訴期間內或上訴
    中遇有必要情形，得繼續扣押之；刑事訴訟法第133條第1項
    、第142條第1項前段、第317條分別定有明文。而所謂扣押
    物無留存必要，係指非屬得沒收之物，又無留作證據之必要
    者而言，倘仍有留存必要，得不予發還；至於有無繼續扣押
    必要，應由事實審法院依案件發展及事實調查予以審酌（最
    高法院101年度台抗字第125號刑事裁定意旨參照）。次按犯
    罪所得，屬於犯罪行為人者，沒收之。犯罪所得，包括違法
    行為所得、其變得之物或財產上利益及其孳息，刑法第38條
    之1第1項、第4項定有明文。又按得沒收之物，得扣押之；
    為保全追徵，必要時得酌量扣押犯罪嫌疑人、被告或第三人
    之財產，刑事訴訟法第133條第1項、第2項亦規定甚明；該
    條立法理由並謂：104年12月30日修正公布，定於105年7月1
    日施行之刑法第38條第4項及第38條之1第3項新增沒收不能
    或不宜執行時，應追徵其價額之規定，為預防犯罪嫌疑人、
    被告或第三人脫產規避追徵之執行，必要時應扣押其財產。
    但原條文第1項之扣押，其標的除得為證據之物外，僅限於
    得沒收之特定物，顯與為達保全追徵目的，而對沒收物所有
    人一般財產所為扣押不同。基於強制處分應符合法律保留原
    則之考量，自有新增以保全追徵為目的之扣押規定之必要。
    爰配合增訂本條第2項。是為保全追徵，得對第三人所有之
    一般財產扣押。
三、經查：
　㈠對於判決之一部上訴者，其有關係之部分，視為亦已上訴，
    刑事訴訟法第348條第2項定有明文。本件臺北地檢署檢察官
    上訴書雖僅就原判決無罪部分提起上訴，依前揭規定意旨，
    其效力及於全部，故本件上訴效力亦及於原判決有關沒收部
    分。且被告福永義知、陳俊任、袁崇哲均針對原判決有罪部
    分提起上訴，依前揭規定，其效力亦及於有關係之沒收部分
    。故本件原判決有關沒收之部分，尚未確定，仍應為上訴審
    審理之範圍。
　㈡本件扣案陳香穎名下之車牌號碼000-0000、000-0000自小客
    車，實際購買人或資金來源分別為陳俊華、福永義知，此有
    臺北地檢署106年度偵字第25533號卷五所附之清查扣押物金
    流偵查報告可資佐證，且聲請人陳香穎於警詢中供稱購車係
    由其夫陳俊華出資、陳香穎自103年間起即無收入來源（詳
    見臺北地檢署106年度偵字第3668號卷三所附陳香穎106年1
    月23日警詢筆錄、106年1月24日偵訊筆錄），陳香穎名下之
    車牌號碼000-0000、000-0000自小客車，其購車時買方所留
    聯絡電話為陳俊華名下之行動電話（詳見臺北地檢署105年
    度偵字第6123號卷二第156頁以下所附106年6月27日清查扣
    押物金流偵查報告），足證該等車輛實際所有人為陳俊華、
    福永義知，且均為渠等共同詐欺之犯罪所得。
  ㈢本件扣案之車輛均為陳俊華、福永義知以渠等共同詐欺之犯
    罪所得所購買，登記在陳香穎名下，陳香穎無資力購買扣案
    系爭車輛，顯係無償而取得該等車輛，符合刑法第38條第2
    項第2款之情形，應予沒收。又原審雖認無證據證明該等車
    輛係以犯罪所得所購買，惟本件被告等人確實因犯罪而獲得
    財產上利益，而依前述說明，現行刑法第38條第4項及第38
    條之1第3項新增沒收不能或不宜執行時，應追徵其價額之規
    定，為預防犯罪嫌疑人、被告或第三人脫產規避追徵之執行
    ，必要時應扣押其財產，是為保全追徵，得對第三人所有之
    一般財產扣押，參酌上開車輛雖係登記為聲請人所有，然聲
    請人於偵察時已供明係陳俊華出資等語，復為被告實力支配
    下所扣得持有，衡酌車輛之易流通性，極易移轉他人或處分
    ，自有保全之必要。準此，為日後審理之需要及保全執行之
    追徵，應認有繼續扣押上開車牌號碼之車輛之必要。又本案
    正於本院審理中，案件尚未確定，認不宜解除銀行帳戶之凍
    結，故聲請人之聲請，尚難准許，自應予以駁回。
據上論斷，應依刑事訴訟法第220條，裁定如主文。
中　　華　　民　　國　　111 　年　　3 　　月　　7 　　日
                  刑事第八庭  審判長法　官  陳世宗
                                    法　官  吳勇毅
                                    法　官  呂寧莉
以上正本證明與原本無異。
如不服本裁定，應於收受送達後五日內向本院提出抗告狀。
                                    書記官  賴資旻
中　　華　　民　　國　　111 　年　　3 　　月　　7 　　日